【裁判字號】    89,上訴,2408
【裁判日期】    890414
【裁判案由】    偽造文書
【裁判全文】
臺灣高等法院刑事判決                八十九年度上訴字第二四０八號
    上  訴  人  臺灣臺北地方法院檢察署檢察官
    被      告  甲○○原名尤.
右上訴人因被告偽造文書案件，不服台灣台北地方法院八十九年度訴字第一六四號，
中華民國八十九年四月十四日第一審判決（起訴案號：台灣台北地方法院檢察署八十
八年度偵字第一０三三四號），提起上訴，本院判決如左：
        主  文
上訴駁回。
        事  實
一、甲○○（原名尤志德）於民國（下同）八十五年十一月十六日與乙○○合資成立
    「嘉德興實業有限公司」（以下簡稱嘉德興公司），並擔任總經理，嗣因乙○○
    要求退夥，甲○○乃於八十六年六月間覓得陳水火及陳水火之子陳超倫（業據檢
    察官處分不起訴）受讓乙○○之股權，旋甲○○為償還乙○○之出資額，即持新
    任之嘉德興公司董事陳超倫代表嘉德興公司所簽發，以嘉德興公司為發票人之支
    票交予乙○○，詎該支票屆期因無法兌現而屢次換票。迨八十七年一、二月間，
    甲○○欲再以由陳超倫代表嘉德興公司所簽發，以台北區中小企業銀行南門分行
    為付款人，票載發票日分別為八十七年三月二十五日及同年四月二十五日，票號
    各為ＱＡ0000000及ＱＡ0000000號，面額各為新台幣（下同）五
    十萬元及六十二萬元之支票二紙交予乙○○時，乙○○要求甲○○及陳水火須在
    該二紙支票背面背書，否則不願收受，甲○○乃除自身於支票背面背書外，復未
    經陳水火授權，擅自在台北市○○路嘉昇印刷廠，同時一次接續於前開二紙支票
    背面偽造陳水火之署押各一枚，為背書行為後，持以行使，交付乙○○，足以生
    損害於陳水火。屆期上揭支票經乙○○提示後均未獲兌現，始查悉上情。
二、案經乙○○訴由台灣台北地方法院檢察署檢察官偵查起訴。
        理  由
一、訊據被告甲○○固坦承於前開時地持陳超倫代表嘉德興公司所簽發之支票二紙交
    付乙○○，並在支票背面簽署陳水火之署押為背書之行為等情不諱，惟矢口否認
    有偽造文書之犯行，辯稱：伊係經陳水火於電話中口頭允諾，始在上開支票背面
    以陳水火之名義背書，並無偽造文書情事云云。惟查：右揭事實，業據告訴人乙
    ○○指訴綦詳，並經證人陳水火於偵查中證述：「（有無授權尤志德（即甲○○
    ）在此二張票後背書？）沒有，他也沒有與我提過，若他有提，我就會自己簽名
    。」等語（見八十八年五月二十五日偵訊筆錄），及於原審證稱：「（事先有否
    提過？）沒提過，我不知他以我名背書，他也不曾以電話問過我。」等語（見原
    審八十九年三月三十一日審判筆錄）明確，復有「陳水火」背書其上之支票影本
    二紙在卷可稽，且被告於偵查中亦自承：「（有經過陳水火同意？）我有向他提
    一下，但他沒有何表示，．．．」「（提示證人陳水火證言，問有何意見？）當
    時我是有向他提一下，但不是很明朗。」等語（見八十八年五月十二日及同年月
    二十五日偵訊筆錄），足見被告並未經陳水火授權即擅自偽造陳水火之署押背書
    ，已至為明灼，所辯無非空言巧飾，不足採信。本件事證明確，被告犯行堪以認
    定。
二、按無制作權而冒用他人名義為背書，該偽造之支票背書為發票後之另一票據行為
    ，在票據法上係表示對支票負擔保責任之意思，乃法律規定之「私文書」（最高
    法院五十九年度台上字第二五八八號及七十年度台上字第二一六二號判例參照）
    。是被告偽造他人署名為背書行為後，持交告訴人而為行使，核其所為，係犯刑
    法第二百十六條之行使同法第二百十條之偽造私文書罪。被告係無分先後，同時
    接續在前開二紙支票偽造同一人之背書，為接續犯，屬單純一罪。被告偽造署押
    之行為，為偽造私文書之一部，偽造私文書後復持以行使，偽造之低度行為為行
    使之高度行為所吸收，均不另論罪。
三、原審基於前述理由，因依刑法第二百十六條、第二百十條、第七十四條第一款、
    第二百十九條各規定，於審酌被告犯罪之動機、目的、手段、品行、智識程度、
    手段、所生危害及犯罪後態度等一切情狀，量處有期徒刑五月，並以被告前此未
    曾受有期徒刑以上刑之宣告，有台灣高等法院檢察署刑案紀錄簡覆表在卷可按，
    偶因一時短慮，觸犯刑章，且本身並未獲得利益，經此科刑教訓，日後當知所警
    惕而無再犯之虞，因認其所受上開刑之宣告以暫不執行為適當，併予諭知緩刑二
    年。暨前開二紙支票背面偽造之「陳水火」背書署押計二枚，不問屬於被告與否
    ，均依刑法第二百十九條規定宣告沒收。核其認事用法，俱無違誤，量刑亦甚允
    洽。公訴人依據告訴人之請求提起上訴，以被告應係構成連續犯為由，指摘原判
    決不當，並謂原審諭知緩刑不當云云，為無理由，應予駁回。
據上論斷，應依刑事訴訟法第三百六十八條，判決如主文。
本案經檢察官曾忠己到庭執行職務。
中    華    民    國    八十九    年       九       月       十三       日
                          臺灣高等法院刑事第六庭
                              審判長法  官  黃  賽  月
                                    法  官  王  麗  莉
                                    法  官  高  明  哲
右正本證明與原本無異。
檢察官如不服本判決應於收受送達後十日內向本院提出上訴書狀，其未敘述上訴之理
由者並得於提起上訴後十日內向本院補提理由書（均須按他造當事人之人數附繕本）
。
                                    書記官  李  垂  福
中    華    民    國    八十九    年       九       月       十五       日
附錄：本案論罪科刑法條全文
刑法第二百十六條：
行使第二百十條至第二百十五條之文書者，依偽造、變造文書或登載不實事項或使登
載不實事項之規定處斷。


司法院資訊處製作；財團法人民間司法改革基金會備份。
